【裁判字號】    89,上訴,2247
【裁判日期】    890531
【裁判案由】    毒品危害防制條例
【裁判全文】
臺灣高等法院刑事判決                          八十九年度上訴字第二二四七號
    上  訴  人
    即  被  告  乙○○
    選任辯護人  施正國
右上訴人因違反毒品危害防制條例案件，不服臺灣士林地方法院八十九年度訴字第一
四四號，中華民國八十九年五月三十一日第一審判決（起訴案號：臺灣士林地方法院
檢察署八十八年度偵字第九二二六號）提起上訴，本院判決如左：
    主  文
原判決撤銷。
乙○○無罪。
    理  由
一、公訴意旨略以：被告乙○○基於概括之犯意，自民國八十六年間起至八十八年中
    止，在其臺北縣汐止市○○街一二九巷六號住處附近，意圖營利，以每包新台幣
    （下同）一千元之價格，連續多次販賣第二級毒品安非他命予甲○○施用，嗣於
    八十八年九月三日二十二時三十分許，甲○○在台北市○○區○道路四十五號二
    樓，因施用毒品案件為警查獲，始循線查得上情，因認被告涉有毒品危害防制條
    例第四條第二項之販賣第二級毒品罪嫌之連續犯云云。
二、按犯罪事實應依證據認定之，無證據不得推定其犯罪事實，又不能證明被告犯罪
    者，應諭知無罪之判決，刑事訴訟法第一百五十四條、第三百零一條第一項分別
    定有明文。又認定犯罪事實應憑積極證據，倘積極證據不足以為不利於被告事實
    之認定時，即應為有利被告之認定，更不必有何有利之證據；且認定事實所憑之
    證據，其為訴訟上之證明，須達於通常一般人均不致有所懷疑，而得確信其為事
    實之程度者，始得據為有罪之認定，倘其證明尚未達到此一程度，而有合理之懷
    疑存在時，尚難為有罪之認定基礎，茲有最高法院三十年上字第八一六號、七十
    六年台上字第四九八六號判例參照。
三、公訴人認被告涉有前揭犯行，無非以證人甲○○於警、偵訊中之指述為其論罪依
    據。惟訊據被告乙○○則矢口否認有販賣毒品之犯行，並辯稱：其於八十七年間
    始認識甲○○，不可能於八十六年即販賣安非他命予甲○○，且其擔任工地主任
    ，月入七、八萬元，不需販賣安非他命，且甲○○曾向其借五千元，而伊向甲○
    ○之甥兒借五千元，伊叫甲○○逕還五千元給其甥兒，雙方因此爭吵云云。
四、經查，被告乙○○迭自警訊、歷次偵審中始終否認曾販賣或轉讓安非他命予證人
    甲○○；而質諸證人甲○○初於警訊中陳稱：伊自八十六、八十七、八十八年間
    陸續向乙○○購買，平均二至三天購買一次，一星期最少拿二、三次，每次以一
    千元至三千元在伊住處購買數量不定之安非他命，伊與被告間並無任何仇隙云云
    （見偵查卷第九頁）。嗣於偵查中則證稱：伊認識被告係於電動玩具店經朋友介
    紹而認識，聽朋友說被告有販賣安非他命，伊大約每次向被告買一、二千元，八
    十六至八十八年間伊向被告買過三、四次云云（見偵卷第五十二頁至第五十三頁
    背面）。復於原審時再證稱：伊自八十六、八十七年間起即向被告購買安非他命
    ，有時候被告會免費請伊施用安非他命，最後一次交易於八十八年九月三日當晚
    即被警查獲，之後約九月或十月間還向被告買過安非他命，向被告買得次數不超
    過十次，但至少有三、四次，大部分均為被告請伊，伊曾因債務糾紛與被告爭吵
    ，被告叫伊還錢給伊外甥，伊不解為何伊欠被告錢，卻要還錢給其姐之兒子，故
    而發生爭吵云云（見原審卷第二十五頁至第二十七頁）。再於本院時則反證稱：
    伊之安非他命係向一名綽號小卒之人所購買，伊未向被告買過安非他命，伊在警
    訊時說向被告買安係因其被警察利用了，因為伊被抓時，被告已先被抓，警察說
    被告之安非他命都是向伊買的，所以要伊咬被告，否則伊會有事云云（見本院八
    十九年八月十日訊問筆錄）。細譯證人證詞，對於向被告購買安非他命之次數、
    時間及雙方是否發生爭吵云云等內容，前後差異甚大，是否可採，已非無疑，此
    外，復查無其他積極證據足證被告有前述犯行，另依罪疑利益歸被告原則，本案
    證據既有可疑，依前揭原則，即應為有利被告事實之認定。原審依該內容變異、
    不確定之證詞，遽認被告乙○○確有販賣或轉讓毒品之犯行，顯屬未洽。
五、綜上所述，公訴人所指被告乙○○涉犯毒品危害防制條例第四條第二項之販賣第
    二級毒品罪嫌，其所舉事證，尚不足使本院得被告有罪之確信，自不得遽以該條
    項之罪名相繩，此外，復查無其他積極證據足資證明被告有前述犯行。原審未予
    詳查，遽為被告有罪之認定，容有未洽，被告執此提起上訴，為有理由，應由本
    院將原判決撤銷改判，並為被告無罪之諭知。
據上論斷，應依刑事訴訟法第三百六十九條第一項前段、第三百六十四條、第三百零
一條第一項，判決如主文。
本案經檢察官郭啟東到庭執行職務。
中      華      民      國    八十九    年      十      月     十一    日
                                臺灣高等法院刑事第二十一庭
                                    審判長法  官  葉  騰  瑞
                                          法  官  江  國  華
                                          法  官  莊  明  彰
右正本證明與原本無異。
檢察官如不服本判決應於收受送達後十日內向本院提出上訴書狀，其未敘述上訴之理
由者並得於提起上訴後十日內向本院補提理由書（均須按他造當事人之人數附繕本）
。
被告不得上訴。
                                          書記官  廖  嫣  雯
中      華      民      國    八十九    年      十      月     十三     日


司法院資訊處製作；財團法人民間司法改革基金會備份。
